【裁判字號】    90,重訴,239
【裁判日期】    900815
【裁判案由】    損害賠償
【裁判全文】
臺灣板橋地方法院民事判決  九十年重訴字第二三九號
    原      告    甲○○
    被      告    乙○○○
右當事人間請求損害賠償事件，由刑事庭移送前來，本院判決如左：
    主    文
被告應給付原告新臺幣貳萬柒仟肆佰元，及自民國八十九年二月十八日起至清償日止
，按週年利率百分之五計算之利息。
原告其餘之訴駁回。
訴訟費用由被告負擔五十分之一，餘由原告負擔。
本判決於原告以新臺幣壹萬元為被告供擔保後，得為假執行。
原告其餘假執行之聲請駁回。
    事      實
甲、原告方面：
一、聲明：求為判決：
  （一）被告應給付原告新台幣（下同）一百一十九萬五千一百元及自起訴狀繕本送
        達翌日即民國八十九年二月十八日起至清償日止，按週年利率百分之五計算
        之利息。
  （二）願供擔保請准宣告假執行。
二、陳述：
  （一）被告自任會首，招攬自八十五年十一月五日起至八十八年十月五日止，連同
        會首共計三十六人，每會二萬元，每月五日開標之互助會，原告參與二會。
        詎被告於八十七年四月五日，在台北縣新莊市○○路一三六巷二四號其住所
        ，在標單上偽造原告之簽名填寫標金五千三百元，詐得會款六十萬四千六百
        元。復於同年七月五日，再偽造甲○○之簽名填寫標金七千三百元，詐得會
        款五十九萬零五百元。
  （二）按因故意或過失，不法侵害他人之權利者，負損害賠償責任，民法第一百八
        十四條第一項定有明文。查本件被告前揭偽造私文書之犯行，業經台灣高等
        法院以九十年上訴字第七九三號刑事判決判處有期徒刑一年四月，且被告多
        次犯行，時間緊接，受害者又非僅止於原告，足證被告之不法所為當出於故
        意，被告既係刻意詐害，原告自得依侵權行為法律關係，請求被告賠償其損
        害。
  （三）被告詐得會款之計算方式如後：
      1.八十七年四月五日部分：
        除原告外尚有會員三十五人，標金五千三百元，當時尚有活會十八人，活會
        會員給付之會款為二十六萬四千六百元，死會會員十七人，死會會員給付會
        款三十四萬元，合計共六十萬四千六百元。
      2.八十七年七月五日部分：
        除原告外尚有會員三十五人，標金七千三百元，當時尚有活會十五人，活會
        會員給付之會款為十九萬零五百元，死會會員二十人，死會會員給付會款四
        十萬元，合計共五十九萬零五百元。
      3.被告詐得二次會款合計共一百一十九萬五千一百元。
三、證據：提出互助會單影本、台灣高等法院九十年上訴字第七九三號刑事判決刑事
    判決等影本各一件。
乙、被告方面：
    被告未於言詞辯論期日到場，亦未提出書狀，作任何聲明或陳述。
丙、本院依職權調取台灣高等法院九十年度上訴字第七九三號偽造文書等案件刑事卷
    。
  理      由
甲、程序方面：
一、按訴狀送達後，原告不得將原訴變更或追加他訴，但擴張或減縮應受判決事項之
    聲明者不在此限，民事訴訟法第二百五十五條第一項第三款定有明文。本件原告
    於八十八年十一月十九日起訴時，原依侵權行為之法律關係，於起訴狀聲明被告
    應給付原告七百四十一萬元及法定遲延利息。嗣於起訴狀繕本送達被告後之九十
    年八月一日言詞辯論期日，則依同一之法律關係，聲明求為判決被告應給付原告
    一百一十九萬五千一百元及法定遲延利息。核係減縮應受判決事項之聲明，參諸
    前揭法條之規定，自無不合，合先敘明。
二、被告經合法通知，無正當理由，未於言詞辯論期日到庭，核無民事訴訟法第三百
    八十六條所列各款情形，爰依原告之聲請，由其一造辯論而為判決。
乙、實體方面：
一、原告主張被告自任會首，招攬自八十五年十一月五日起至八十八年十月五日止，
    連同會首共計三十六人，每會二萬元，每月五日開標之互助會，原告參與二會，
    詎被告於八十七年四月五日，在台北縣新莊市○○路一三六巷二四號其住所，在
    標單上偽造原告之簽名填寫標金五千三百元，並持偽造標單冒標該互助會；復於
    八十七年七月五日，再偽造甲○○之簽名填寫標金七千三百元並冒標互助會，致
    使該互助會會員及原告陷於錯誤而交付會金予被告等事實，業據提出互助會單影
    本一件為證，並經台灣高等法院以九十年度上訴字第七九三號刑事判決被告連續
    行使偽造私文書，處有期徒刑一年四月在案，亦有該判決書在卷可憑，復經本院
    依職權調卷查核屬實，而被告對於原告主張之事實，已於相當時期受合法之通知
    ，於言詞辯論期日不到場爭執，亦未提出準備書狀以為抗辯，依民事訴訟法第二
    百八十條第三項之規定，應視同被告自認，是堪認原告主張之事實為真實。
二、按因故意或過失，不法侵害他人之權利者，負損害賠償責任，民法第一百八十四
    條前段定有明文。次按因犯罪而受損害之人，於刑事訴訟程序得附帶提起民事訴
    訟，對於被告及依民法負賠償責任之人，請求回復其損害，刑事訴訟法第四百八
    十七條第一項亦著有規定。惟該條文所指得「請求回復之損害」，以被訴犯罪事
    實所生之損害為限，否則縱令得依其他事由，提起民事訴訟，亦不得於刑事訴訟
    程序附帶為此請求（最高法院六十年度台上字第六三三號判例意旨參照）。末按
    「關於侵權行為賠償損害之請求權，已受有實際損害為成立要件，故侵權行為賠
    償損害之訴訟，法院認原告有賠償損害之請求權存在，及命被告賠償損害之判決
    ，如未於判決理由項下，記載原告實際上受有如何損害之意見者，即屬判決不備
    理由。本件原審認定上訴人係於八十五年五月二十五日共同冒用被上訴人名義偽
    造標單標會，向被上訴人受取會款，果爾，實際既無會員得標，該得標標金並非
    真實存在，自無從認係被上訴人所失之利益，被上訴人得否請求上訴人賠償該標
    金部分之損害，自非無疑。」，最高法院八十八年度台上字第八○一號判決可資
    參照。故原告依刑事附帶民事訴訟所得請求被告賠償其因侵權行為所受損害者，
    應以遭被告施用詐術冒標所交付之款項為限。查本件被告因冒標行為向原告詐得
    之財物，為原告於八十七年四月五日、八十七年七月五日各交付之活會會款一萬
    四千七百元（00000－0000＝１４７００）、一萬二千七百元（000
    00－0000＝１２７００），共計二萬七千四百元，是就此部分，被告固應
    負損害賠償之責，惟逾此部分之會款，即難認被告有何詐欺及行使偽造私文書之
    侵權行為可言，且原告並未依合會法律關係請求其他被告積欠之會款，則原告就
    逾前開二萬七千四百元部分，猶請求被告應依侵權行為負損害賠償責任，即無理
    由。從而，原告本於侵權行為法律關係，請求被告給付原告二萬七千四百元，及
    自八十九年二月十八日（即起訴狀繕本送達翌日）起至清償日止，按年息百分之
    五計算之利息，洵屬有據，應予准許，逾此部分，為無理由，即應予駁回。
三、本件原告勝訴部分，業經原告陳明願供擔保請准宣告假執行，經核無不合，爰酌
    定相當之金額准許之。至原告敗訴部分，其假執行之聲請已失所依附，併予駁回
    。
四、結論：本件原告之訴為一部有理由，一部無理由，依民事訴訟法第三百八十五條
    第一項前段、第七十九條但書、第三百九十條第二項，判決如主文。
中      華      民      國    九十    年      八      月     十五     日
                                臺灣板橋地法院民事第二庭
~B法      官  崔玲琦
右為正本，係照原本作成。
如對本判決上訴，須於判決送達後廿日內向本院提出上訴狀
中      華      民      國    九十    年      八      月     二十     日
~B法院書記官  陳倨篁


司法院資訊處製作；財團法人民間司法改革基金會備份。
